【裁判字號】    97,上易,1681
【裁判日期】    971030
【裁判案由】    妨害婚姻
【裁判全文】
臺灣高等法院臺中分院刑事判決        97年度上易字第1681號
上  訴  人
即  被  告  丁○○○
上列上訴人因妨害婚姻案件，不服臺灣臺中地方法院97年度易字
第1705號中華民國97年7月31 日第一審判決（起訴案號：臺灣臺
中地方法院檢察署97年度偵字第4573號），提起上訴，本院判決
如下：
      主  文
上訴駁回。
      犯罪事實
一、丁○○○明知黃建鴻係戊○○之夫，為有配偶之人。竟仍基
    於相姦之犯意，於民國 (下同 )九十六年八月二十五日前二
    、三日至九十六年八月二十五日下午四時三十分許間之某時
    ，在丁○○○位於台中縣神岡鄉○○路九十七號住處之丁○○○之子丙○○房間內，與黃建鴻發生性行為一次。嗣於九
    十六年八月二十五日下午四時三十分許，丙○○【丙○○於
    九十六年八月二十五日前約二十日已搬出上址，在外租房居
    住，惟約二、三日會回上址一次】下班後，回到上址時，發
    現自己房間【丙○○搬出上址時，該房間有上鎖】內之地板
    上髒亂不堪，煙蒂、紙屑散置一地，又在自己之棉被上，見
    到有精液、陰毛等污穢物，丙○○直覺係與其母丁○○○係
    男女朋友關係之黃建鴻之物。丙○○心中怒氣油然而生，遂
    將房間內之煙蒂、紙屑連同沾有污穢物之棉被打包，裝在垃
    圾袋內持至外面丟棄。嗣於當日晚上八時許，丙○○正與其
    舅舅張在上址客廳飲酒並向張抱怨黃建鴻與丁○○○之
    事時，適黃建鴻來到家中欲找丁○○○喝酒，丙○○見狀，
    不置可否，亦未搭理黃建鴻，顧自飲酒直至當日晚上九時許
    ，便回其上開房間睡覺。待丁○○○與黃建鴻於當日晚上在
    上址及外面之便利商店陸續飲酒，直至翌日（九十六年八月
    二十六日）凌晨一時許，丁○○○與黃建鴻帶著醉意回到上
    址後，黃建鴻便逕自進入丙○○隔壁之房間休息，丁○○○
    亦獨自走到上址後方之房間休息。然因黃建鴻酒後在房間內
    大聲吵鬧，將丙○○吵醒，丙○○遂走出房間，欲前去制止
    黃建鴻。而丙○○一出房間，見黃建鴻站在隔壁房間的電腦
    旁邊，一時心生不滿，便向黃建鴻稱：「不要那麼大聲，我
    要睡覺。」等語。未料，黃建鴻聽到該語，亦被激怒，遂以
    ：「你就出去睡就好了。」等語及「幹你娘、死囝仔。」等
    語辱罵丙○○，並顧自躺回床上。丙○○見狀，愈發惱怒，
    遂基於傷害人身體之犯意，走到黃建鴻之身旁，以拳頭毆打
    黃建鴻之左臉，並使黃建鴻因而翻落床下，丙○○又再趁勢
    以右腳踹黃建鴻之下半身，接著並以右拳重捶黃建鴻之左胸
    數拳，黃建鴻因逐漸無法反抗並呈疲軟之狀態，丙○○見黃
    建鴻已無大聲吵鬧後，遂回其房間睡覺。期間，丙○○與黃
    建鴻因打鬥導致該處血跡斑斑。然黃建鴻因傷勢過重而不斷
    呻吟，丙○○仍被吵得無法休息，便於九十六年八月二十六
    日凌晨二時三十分許，騎駛機車外出，此時，丁○○○聽聞
    丙○○之機車聲響，便從最後面之房間走到黃建鴻睡的房間
    探看，卻驚見該房間內有丙○○及黃建鴻之打鬥痕跡，並在
    上開二房間及房間門口均有血跡，且黃建鴻似已無生命跡象
    ，察覺丙○○已經肇禍。正待丁○○○欲找人幫忙時，適其
    兄張回到該處，張見狀，便趕緊報警及通知救護車。丁○○○即於張前往該址巷口等待救護車之時，為使丙○○
    免遭刑責追訴，竟基於湮滅、隱匿關係他人刑事被告案件證
    據之犯意，以拖把擦拭清理上址丙○○、黃建鴻所睡二間房
    間之血跡，並將丙○○所穿之黑色褲子一起丟在洗手檯旁的
    水桶（丁○○○另涉湮滅證據罪，業據其認罪，於九十七年
    一月八日協商判決，判處有期徒刑四月）。黃建鴻則於九十
    六年八月二十六日凌晨二時三十分許送醫，惟於到醫院前已
    死亡【註：丙○○所犯傷害致死罪，經台灣台中地方法院於
    九十七年七月八日以九十六年度訴字第四四四二號判處其有
    期徒刑七年二月，上訴後由本院審理中】，黃建鴻之妻戊○○經員警通知，始知悉上情。
二、案經戊○○提出告訴，由臺灣臺中地方法院檢察署檢察官偵
    查起訴。
      理  由
壹、程序部分：
    本件被告抗辯其偵查中之自白係因警員不讓伊喝、不讓伊吃
    ，要伊承認所致，惟查被告並未指明究係何人不讓其吃、喝
    要其作何陳述，且被告於九十六年八月二十六日下午二時二
    十五分經檢察官諭知逮捕，於同日下午六時三十四分至二十
    時五分間警訊時陳稱：伊不知道黃建鴻為何會受傷，發覺客
    廳很安靜出來查看時，才發現黃建鴻頭部受傷流血，才打一
    一九叫消防車將黃建鴻送署立豐原醫院急救，案發後伊不知
    道家中之血跡何人清理等語，並未供出丙○○與黃建鴻發生
    爭執及其清洗血跡之情事。嗣於九十六年八月二十七日上午
    九點多時在台中市立殯葬管理所檢察官就湮滅證據訊問時於
    具結後證述：(問：妳與黃建鴻何關係？答：男、女朋友關
    係，是最近才發生關係)等語，並能針對檢察官所訊回答 (
    見卷附筆錄)，始終未陳述有警員不讓其吃、喝，要其作上
    開供述，於原審亦未作此抗辯，況警察及檢察官當時調查之
    重點係何人傷害黃建鴻、何人湮滅證據，被告上開所辯顯不
    足採，被告偵查時之自白顯非出於強暴、脅迫、利誘、詐欺
    、疲勞訊問、違法羈押、或其他不正方法，有證據能力，合
    先敘明。
貳、實體部分：
一、訊據被告丁○○○矢口否認有相姦罪行，辯稱：伊偵查中之
    自白不實在，黃建鴻都是與朋友一起去伊家，伊家有很多人
    打麻將，沒有與黃建鴻獨處，沒有發生過性行為云云。惟查
    ：
  (一)被告丁○○○於其子丙○○所犯傷害致死案件，檢察官於九
    十六年八月二十七日在台中市立殯葬管理所訊問時供承：伊
    與黃建鴻是男女朋友關係，是最近才發生關係等語如上述（
    見九十六年度相字第一三三二號卷第一０四頁）。
  (二)證人丙○○於本院證述：「伊於九十六年八月二十七日傷害
    致死案件檢察官訊問時陳述：黃建鴻與伊母親是多年朋友，
    後來發展成男女朋友，伊於八月二十五日十七時許返家時，
    發現房間內之棉被、被單有黏黏液體及體毛，伊問在屋內打
    麻將的人，有誰進入伊房間睡覺，打麻將的人說是黃建鴻，
    伊覺得很髒，就用黑色塑膠袋把棉被、被單裝起來，放到住
    處屋外；伊推測黃建鴻與伊母親有發生過性關係，因為他們
    發展男女朋友關係，有一段時間等語及九十六年九月二十八
    日在地檢署偵查庭訊問時所稱：伊於九十六年八月二十五日
    下午四點半左右，回到神洲路九十七號家中，伊在家中是住
    在第一間房，回到家後，便回到房間內整理東西，那時，看
    到地上很髒，有煙蒂、紙屑，且發現棉被上有精液、陰毛，
    伊情緒有點生氣，所以將棉被連同要丟棄的衣物打包，拿出
    去丟等語」均實在 (見本院九十七年十月十六日筆錄)，核
    與證人乙○○（被告胞弟之子）於本院證述：「伊在九十六
    年九月十九日偵訊時所述：九十六年八月二十五日下午五點
    多時到被告家中，丙○○當時正在其房間整理東西，他看到
    伊，問伊有沒有到他房間睡覺，伊跟他說沒有，他就跟伊說
    ，他的棉被有沾到男人的精液等語實在」 (見本院九十七年
    十月十六日筆錄)及證人己○○於本院證述：「伊於九十六
    年八月二十六日警詢時所稱：丙○○回來台中縣神岡鄉○○
    路九十七號，進入房間內，隨後即出來詢問伊等正在打麻將
    的四位，有誰進入他的房間，伊等都回答沒有，他就回房內
    整理出一包黑色塑膠袋出來，伊就問他說那包是什麼東西，
    丙○○說那裡面的棉被上面有其他男人的東西，隨後就把那
    黑色塑膠袋丟在大門口等語實在」 (見本院九十七年十月十
    六日筆錄)相符合，參以證人丙○○係被告之子，若無此事
    實斷無為上開證述之理，其證述應可採信。堪認被告丁○○○確有於九十六年八月二十五日前二、三日至九十六年八月
    二十五日下午四時三十分許間之某時，在其台中縣神岡鄉○○路九十七號住處之丙○○房間內，與黃建鴻發生性行為一
    次之事實，被告所辯顯係脫卸之詞，不足採信，其犯行應堪
    認定。
二、核被告丁○○○所為，係犯刑法第二百三十九條後段之相姦
    罪，原審審酌被告被告之前並無因案經判有期徒刑以上刑之
    前科紀錄 (見卷附台灣高等法院被告前案紀錄表)，素行尚
    佳，所犯相姦罪對社會風氣之影響，對告訴人所生之損害，
    及其犯罪後之態度等一切情狀，依刑法第二百三十九條後段
    、第四十一條第一項前段，判處有期徒刑月，並諭知易科
    罰金之折算標準，認事、用法、量刑均無不當，另認檢察官
    起訴事實雖記載：被告丁○○○自九十六年八月二十五日前
    某日起至同年八月二十五日止，在其台中縣神岡鄉○○路九
    十七號住處，與黃建鴻發生數次性行，惟本件除被告丁○○○於上述九十六年八月二十五日前二、三日至九十六年八月
    二十五日下午四時三十分許間之某時，在台中縣神岡鄉○○
    路九十七號住處之其子丙○○房間內，與黃建鴻發生一次性
    行為之外，其餘相姦犯行，並無確切證據足資證明，因與本
    件判罪部分，有實質上一罪之接續犯關係，爰不另為無罪之
    諭知，亦無不當，被告上開上訴並無理由，應予駁回。
、據上論斷，應依刑事訴訟法第三百六十八條，判決如主文。
    本案經檢察官甲○○到庭執行職務。
中    華    民    國    97    年    10    月    30    日
            刑事第九庭    審判長法  官  江  德  千
                                法  官  許  旭  聖
                                法  官  康  應  龍
上列正本證明與原本無異。
不得上訴。
                                書記官  姚  錫  鈞
中    華    民    國    97    年    10    月    30    日


司法院資訊處製作；財團法人民間司法改革基金會備份。
